臺北高等行政法院判決　　　　　　　　　　　　　　　　九十三年度簡字第八三號
　　原　　　告　甲○○
　　被　　　告　財政部臺北市國稅局
　　代　表　人　張盛和（局長）
　　訴訟代理人　丙○○
右當事人間因綜合所得稅事件，原告不服財政部中華民國九十二年二月二十日台財訴
字第○九一○○六三○七五號訴願決定（案號：第00000000號），提起行政
訴訟。本院判決如左：
　　主  文
原告之訴駁回。
訴訟費用由原告負擔。
　　事  實
一事實概要：原告民國（下同）八十六年度綜合所得稅結算申報，經被告核定綜合所
  得總額為新臺幣（下同）一、七三二、八三○元，淨額為一、四七四、○三三元。
  原告對被告增列其租賃所得二筆分別為二五○、八五七元、二三九、四○○元及財
  產交易所得七八、九八四元不服，申請復查，經被告以九十一年八月十三日財北國
  稅法字第○九一○二二二七一五號復查決定，核減租賃所得三二七、九五○元，變
  更核定綜合所得總額為一、四○四、八八○元，淨額為一、一四六、○八三元，其
  餘復查駁回。原告對租賃所得未獲變更部分仍表不服，提起訴願，亦遭決定駁回，
  原告猶未甘服，遂向本院提起行政訴訟。
二兩造聲明：
　(一)原告聲明：訴願決定及原處分關於租賃所得不利原告部分均撤銷。
　(二)被告聲明：駁回原告之訴。
三兩造之爭點：
  原告主張其出租系爭房屋，因承租人避債潛逃，並未繳付保證金及租金，被告未查
  明事實，竟設算租賃所得課稅，顯有違誤，是否可採？
　(一)原告主張：
    1.按所得稅之徵收，以已實現所得為限，不包括可能所得在內，最高行政法院（
      八十九年七月一日改制前為行政法院）六十一年度判字第三三五號著有判例，
      又原告已舉證證明未收到租金，則被告不得僅憑法院公證資料，認定只要為抵
      押權人，就有租賃所得，逕課租賃所得稅。最高行政法院六十九年度判字第二
      七四號判決及九十二年度判字第四○一號判決可資參照。
    2.承租人乙○○於八十四年間向原告租賃坐落台北市○○路與辛亥路房屋各一戶
      ，做為辦公室及住家，並經法院公證在案，然當時乙○○已負債累累，並已委
      託律師自八十三年五月起清償債務，但原告疏忽，該租約的保證金根本未給付
      原告，更自始未收到任何租金。原告自始未收到任何租金，進行催討。約拖三
      個月承租人乙○○即潛逃避債，其遺留之辦公用具及家具遭債權人擇優強行搬
      離，殘留部分，原告多次報警皆未置理，拖一年多，到八十六年，原告不堪長
      期拖延損失，將長春路房子低價賣出，辛亥路房屋卻一直未能出售，使原告遭
      受重大損失，被告應可逕函乙○○委任律師查明事實。
  (二)被告主張：
    1.原告於八十四年三月，將其所有坐落臺北市○○路一八四號十樓之二及辛亥路
      四段一○一巷九三弄十一號房屋一併出租予乙○○（何運馨之配偶），租約載
      明保證金為六、七○○、○○○元，租金每月為七○、○○○元，由保證金之
      利息抵充，該租約並經法院公證在案，被告遂依公證資料，核定該二房屋之租
      賃所得各為二五○、八五七元【計算式：（35,000×12+335,000×6%）× 57%
      = 250,857】二三九、四○○元（計算式：35,000×12×57%=239,400），共計
      四九一、六八九元，併課原告當年度綜合所得稅。
    2.原告主張承租人乙○○為立偉營造股份有限公司（下稱立偉公司）之負責人，
      於八十三年即已負債累累，有代為處理債務之劉興業律師之說明書可證，乙○
      ○並未給付保證金及租金等情。經查，公證租約第四條所載，其租金七○、○
      ○○元係以保證金六、七○○、○○○元之利息抵充，又原告於復查階段除能
      證明承租人乙○○所經營之立偉公司財務困難外，對該筆鉅額保證金之來龍去
      脈卻隻字未提，經傳真該公證租約予原告請其說明，亦未獲回復，原告雖於訴
      願階段主張承租人乙○○並未支付該筆保證金，惟承租人乙○○倘未履行契約
      支付保證金或租金，原告自可向承租人求償或解除契約，其僅空言主張，不足
      採信。是原告既無法提出具體有力的證據以實其說，被告依公證租約核定其租
      賃所得，尚非無據。惟該二房屋之租金既以保證金之利息抵付，且系爭長春路
      一八四號十樓之二房屋於本年度五月二十三日確已出售，經重新計算該二房屋
      之租賃所得應分別為四七、七三七元【 計算式：(6,700,000 ×6%×57%/2)×
      5/12=47,737】、一一四、五七○元（計算式：6,700,000 ×6%×57%/2=114,
      570 ），與原核定租賃所得二五○、八五七元、二三九、四○○元之差額二○
      三、一二○元、一二四、八三○元（合計三二七、九五○元），被告復查決定
      准予核減，並無不合。
　　理  由
一本件原分案號為九十二年度訴字第○一七二九號，嗣經查明，原告僅對稅額一一二
  、七二三元起訴涉訟，合計未逾二十萬元，屬簡易程序案件，應改分「簡」案號，
  適用簡易程序進行，合先說明。
二按「個人之綜合所得總額，以其全年左列各類所得合併計算之：：：：：第五類：
  租賃所得及權利金所得：凡以財產出租之租金所得：：：：一、：：：：三、財產
  出租，收有押金或任何款項類似押金者，：：：均應就各該款項按當地銀行業通行
  之一年期存款利率，計算租賃收入。：：：」為行為時所得稅法第十四條第一項第
  五類所明定。
三本件原告八十六年度綜合所得稅結算申報，經被告核定綜合所得總額為一、七三二
  、八三○元，淨額為一、四七四、○三三元。原告對被告增列其租賃所得二筆分別
  為二五○、八五七元、二三九、四○○元及財產交易所得七八、九八四元不服，申
  請復查結果，核減租賃所得三二七、九五○元，變更核定綜合所得總額為一、四○
  四、八八○元，淨額為一、一四六、○八三元，其餘復查駁回。原告對租賃所得未
  獲變更部分仍表不服，提起訴願，亦遭決定駁回，原告猶未甘服，復起訴主張其出
  租系爭房屋，因承租人避債潛逃，並未繳付保證金及租金，被告未查明事實，竟設
  算租賃所得課稅，顯有違誤，詳如其起訴狀事實欄所載理由等語。
四查原告於八十四年二月二十三日與承租人乙○○簽訂房屋租賃契約，將其所有坐落
  台北市○○路一八四號十樓之二及台北市○○路○段一○一巷九十三弄十一號房屋
  租予乙○○，租賃期限自八十四年三月二十三日起至八十九年三月二十二日止，租
  金每月七○、○○○元，以保證金六、七○○、○○○元之利息抵充，租約並經台
  灣台北地方法院公證處公證在案，此有房屋租賃契約附原處分卷可稽，又其中長春
  路房屋於八十六年五月二十三日業已出售，復查時經被告重新計算上開二房屋之租
  賃所得應分別為四七、七三七元，即【計算式：(6,700,000×6%×57%/2)×5/12 =
  47,737】、一一四、五七○元【計算式：6,700,000×6%×57%/2 =114, 570】，與
  原核定租賃所得二五○、八五七元、二三九、四○○元之差額為二○三、一二○元
  、一二四、八三○元，合計三二七、九五○元，准予核減（參見原處分卷審查結果
  增減金額變更比較表），揆諸前揭規定，自無不合。
五至於原告訴稱：承租人乙○○避債潛逃，迄未繳付保證金及租金乙節。查原告將所
  有前述房屋出租，並經公證，足見原告對出租房屋之權益，甚為謹慎重視，租約既
  載明保證金為六、七○○、○○○元，並以其利息抵充每月租金七○、○○○元，
  若沒有收到保證金，豈有未曾催討之理，惟原告始終未能提出曾訴請或函催給付保
  證金之具體證據，證人乙○○經通知亦未到庭為有利原告之證述，原告所訴，洵不
  足採。
六綜上說明，本件被告就原告八十六年度綜合所得稅關於租賃所得之核定（復查決定
  ）處分，並無違誤，訴願決定，予以維持，亦無不合，原告起訴意旨，非有理由，
  應予駁回。
七據上論結，本件原告之訴為無理由，依行政訴訟法第二百三十六條、第九十八條第
  三項前段，判決如主文。
中　　　華　　　民　　　國　　九十三　　年　　　十　　　月　　二十八　　日
                　　 臺 北 高 等 行 政 法 院   第 四 庭
                                               法  官  黃本仁
右為正本係照原本作成。
本件以訴訟事件所涉及之法律見解具有原則性者為限，始得於本判決送達後二十日內
向本院提出上訴狀並表明上訴理由，如已於本判決宣示後送達前提起上訴者，應於判
決送達後二十日內補具上訴理由（均按他造人數附繕本），且經最高行政法院許可後
方得上訴。
中　　　華　　　民　　　國　　九十三　　年　　 十一 　　月　　　一　　　日
            　　　　　　　　　  　             書記官  姚國華
